【裁判字號】    97,上訴,573
【裁判日期】    970507
【裁判案由】    違反公司法等
【裁判全文】
臺灣高等法院刑事判決                 97年度上訴字第573號
上  訴  人  臺灣臺北地方法院檢察署檢察官
被      告  甲○○
                      號2樓
選任辯護人  張立業律師
            王世豪律師
上列上訴人因被告違反稅捐稽徵法案件，不服臺灣臺北地方法院
96年度訴字第1522號，中華民國97年1月9日第一審判決（起訴
案號：臺灣臺北地方法院檢察署96年度偵字第6036號），提起上
訴，本院判決如下：
    主  文
上訴駁回。
    理  由
一、公訴意旨略以：被告甲○○係址設臺北縣新莊市○○街六十
    號一樓騏崧科技有限公司（下稱騏崧公司）之董事，屬公司
    法第八條所稱之公司負責人，明知騏崧公司並無實際向忠峰
    企業有限公司（下稱忠峰公司）、宇峰有限公司（下稱宇峰
    公司）進貨，竟基於逃漏稅捐之犯意，於九十年九月、十月
    間，以不詳金額購得忠峰公司名義開立之統一發票四張及宇
    峰公司名義開立之統一發票一張，金額共計二百二十萬一千
    五百元，充當騏崧公司之進貨憑證，據以作成營業人銷售額
    與稅額申報書之業務上文書，並持向稅捐稽徵機關申報扣抵
    稅額而行使之，以此詐術逃漏稅捐十一萬零七十五元，足以
    生損害於稅捐稽徵機關課稅之正確性。因認被告另涉犯刑法
    第二百十六條、第二百十五條行使業務登載不實文書罪嫌，
    及違反稅捐稽徵法第四十七條第一款、第四十一條公司負責
    人為納稅義務人以不正當方法逃漏稅捐罪嫌云云。
二、按犯罪事實應依證據認定之，無證據不得認定犯罪事實；不
    能證明被告犯罪者，應諭知無罪之判決，刑事訴訟法第一百
    五十四條第二項、第三百零一條第一項定有明文。此所謂認
    定犯罪事實之證據，無論其為直接或間接證據，均須達於通
    常一般人均不致有所懷疑，而得確信其為真實之程度，始得
    據為有罪之認定，若其關於被告是否犯罪之證明未能達此程
    度，而有合理性懷疑之存在，致使無法形成有罪之確信，根
    據「罪證有疑、利於被告」之證據法則，即不得遽為不利被
    告之認定（最高法院二十九年上字第三一○五號、四十年臺
    上字第八六號、七十六年臺上字第四九八六號判例參照）。
三、公訴人認被告涉有刑法第二百十六條、第二百十五條行使業
    務登載不實文書，及違反稅捐稽徵法第四十七條第一款、第
    四十一條公司負責人為納稅義務人以不正當方法逃漏稅捐犯
    行，無非係以證人即百群國際有限公司（下稱百群公司）負
    責人曾燿霆證述忠峰公司及宇峰公司係虛設公司，並虛開發
    票幫助逃漏稅，及財政部臺北市國稅局審查三科忠峰公司、
    宇峰公司查緝案件稽查報告、忠峰公司及宇峰公司專案申請
    調檔統一發票查核名冊與清單、本院九十四年度重訴字第十
    七號判決書、臺灣臺北地方法院檢察署九十六年度偵緝字第
    三二○號聲請簡易判決處刑書等件為證。
四、訊據被告固不否認於騏崧公司設立登記時擔任公司負責人，
    惟堅詞否認有何公訴意旨所指上揭犯行，辯稱：騏崧公司於
    九十年八月三十日即將公司股權悉數移轉廉正星等新股東承
    受，並於同日在大伸會計師事務所簽立股東同意書，當天對
    方還有一位吳小姐前來，伊於當日將騏崧公司九十年七、八
    月份之統一發票、公司大小章交付「吳小姐」後，即未再處
    理騏崧公司事務等語，並提出九十年八月三十日之騏崧公司
    股東同意書（見原審院卷第三十五頁）為證。
五、經查：
（一）忠峰公司、宇峰公司均係虛設公司，騏崧公司於九十年
      九、十月間，以忠峰公司開立之統一發票四張，及宇峰公
      司開立之統一發票一張，金額共計二百二十萬一千五百元
      ，作為騏崧公司之進貨憑證，據以作成營業人銷售額與稅
      額申報書，持向稅捐稽徵機關申報抵扣稅額十一萬零七十
      五元，以此方式逃漏營業稅十一萬零七十五元之事實，固
      據證人即百群公司負責人曾燿霆證述在卷（見法務部調查
      局臺北市調查處影印卷一第九頁至第十二頁、第二十頁至
      第二十三頁、臺灣臺北地方法院檢察署九十四年度偵字第
      六一二四號偵查影印卷一第一三二頁至第一三三頁），並
      有財政部臺北市國稅局審查三科宇峰公司及宇峰公司查緝
      案件稽查報告、忠峰公司及宇峰公司專案申請調檔統一發
      票查核名冊與清單、財政部臺灣省北區國稅局臺北縣分局
      九十六年十一月五日北區國稅北縣三字第○九六一○六一
      九○一號函附卷足憑（見同上臺北市調查處影印卷二第十
      八頁至第二十三頁、第七十七頁至第八十二頁、第五十三
      頁至第五十九頁、第一五四頁至第一六四頁、原審卷第十
      三頁至第十六頁）。
（二）惟證人即大伸會計師事務所外務人員歐星輝於原審審理時
      證以：九十年八月三十日之騏崧公司股東同意書係雙方股
      東告訴我內容及基準日，由我繕打後，交給對方承接的股
      東去辦理變更登記，九十年八月三十日當天雙方股東都有
      來，對方的股東還有帶會計師事務所的一位小姐一起過來
      ，騏崧公司案卷所附九十年十一月二十二日之騏崧公司股
      東同意書（見同上偵查卷第三十六頁）我沒有看過等語明
      確（見原審卷第八十七頁反面至第八十九頁）。
（三）證人即騏崧公司原股東王清霖於原審審理時亦證稱：騏崧
      公司所有原股東即被告、我、賴進宏、黃香春、盧賢台，
      於九十年八月三十日在大伸會計師事務所簽立股東同意書
      ，將整個公司轉讓給新股東等語甚明（見原審卷第八十六
      頁）。
（四）證人即辦理騏崧公司變更登記之吳金鳳於原審審理時復證
      陳：騏崧公司九十年十二月三日之變更登記係我所代辦，
      當初是一位年約四十幾歲，聲音沙啞的「吳小姐」將九十
      年十一月二十二日之騏崧公司股東同意書交給我，要我辦
      理，時間應在九十年十一月二十二日之後，同年十二月十
      日我送件申請變更登記之前，當時「吳小姐」係以000
      0000000號行動電話與我聯絡，後來「吳小姐」更
      換手機號碼，我就聯絡不上她，九十年八月三十日之騏崧
      公司股東同意書我從未見過等語綦詳（見原審卷第一○一
      頁至第一○三頁）。
（五）依上開證人之證言可知，騏崧公司原股東即被告、王清霖
      、賴進宏、黃香春、盧賢台確於九十年八月三十日即在大
      伸會計師事務所簽立股東同意書，將股份轉讓新股東即廉
      正星、簡文章、陳進仲、葉菘芳、邱飛龍承受，被告所稱
      代表新股東前來聯絡之「吳小姐」亦確有其人，足見被告
      前開辯解，應非子虛。
（六）按刑法第二百十五條所謂業務上登載不實之文書，乃指基
      於業務關係，明知為不實之事項，而登載於其等業務上作
      成之文書而言，公司、行號向稅捐稽徵機關申報營業稅，
      係履行其公法上納稅之義務，並非業務行為，而營業人銷
      售額與稅額申報書，係公司、行號每二月向稅捐稽徵機關
      申報當期之銷售額與稅額之申報書，並非證明會計事項發
      生之會計憑證，準此，縱被告於營業人銷售額與稅額申報
      書為不實之登載，並持向稅捐稽徵機關申報扣抵稅額而行
      使之亦難論以業務上文書登載不實罪（最高法院八十四年
      度臺上字第五九九九號判決參照），是公訴人認此部分被
      告成立行使業務上文書登載不實罪嫌，已有誤會。雖「吳
      小姐」既已取得九十年八月三十日之騏崧公司股東同意書
      ，何以另行製作一份同年十一月二十二日之騏崧公司股東
      同意書交付證人吳金鳳於同年十二月三日辦理騏崧公司變
      更登記，因查無「吳小姐」之年籍資料，固無從傳喚其到
      庭查明詳情，然卷內既乏被告於同年八月三十日將股份轉
      讓後，仍繼續處理騏崧公司事務之積極事證，自難徒憑同
      年九、十月騏崧公司之登記負責人仍為被告，遽認起訴書
      所指以忠峰公司開立之統一發票四張，及宇峰公司開立之
      統一發票一張，充當騏崧公司之進貨憑證，並持向稅捐稽
      徵機關申報扣抵稅額而行使之犯行，係被告所為，而逕以
      公司負責人為納稅義務人以不正當方法逃漏稅捐罪嫌相繩
      。
（七）綜上所述，公訴人所提證據及指出證明之方法，無從說服
      本院形成被告所涉行使業務登載不實文書，及公司負責人
      為納稅義務人以不正當方法逃漏稅捐有罪之心證，此外，
      復查無其他積極證據足資認定被告涉有公訴人所指上開犯
      行，既不能證明被告犯罪，參諸前揭說明，自應為被告無
      罪之諭知。
（八）又公訴人於原審聲請傳喚設籍於行動電話門號00000
      00000號租用人萬和科技有限公司於申請時所留之戶
      籍地址、帳寄地址之現住戶，欲查明「吳小姐」是否確有
      其人，然前址現住戶分係九十二年底至九十三年間始遷入
      上址，有全戶戶籍資料查詢結果可稽（見原審卷第一一一
      頁至第一一六頁），該等現住戶顯與本案無涉。至聲請傳
      喚證人廉正星到庭，欲證明其是否為人頭股東乙節，業經
      本院傳居無著，惟本案事證已明，均無再予調查之必要，
      附此敘明。
六、綜上所述，本件既不能確切證明被告犯有刑法第二百十六條
    、第二百十五條行使業務登載不實文書罪嫌，及違反稅捐稽
    徵法第四十七條第一款、第四十一條公司負責人為納稅義務
    人以不正當方法逃漏稅捐罪，原審就此部分，為無罪之諭知
    ，經核並無不合，檢察官上訴意旨指摘原判決不當，為無理
    由，其上訴應予駁回。
據上論斷，應依刑事訴訟法第368條，判決如主文。
本案經檢察官侯千姬到庭執行職務。
中    華    民    國    97    年     5    月     7    日
                    刑事第一庭審判長法  官  葉騰瑞
                                    法  官  王炳梁
                                    法  官  莊明彰
以上正本證明與原本無異。
檢察官如不服本判決，應於收受送達後10日內向本院提出上訴書
狀，其未敘述上訴之理由者並得於提起上訴後10日內向本院補提
理由書（均須按他造當事人之人數附繕本）。
                                    書記官  吳金來
中    華    民    國    97    年     5    月     7    日


司法院資訊處製作；財團法人民間司法改革基金會備份。
